【裁判字號】    98,建,23
【裁判日期】    980430
【裁判案由】    侵權行為損害賠償等
【裁判全文】
臺灣士林地方法院民事判決                98年度建字第23號
原      告  遠東鐵櫃鋼鐵廠股份有限公司
法定代理人  甲○○○
原      告  櫻花精品旅館股份有限公司
法定代理人  乙○○
上2 人共同
訴訟代理人  彭上華律師
被      告  丙○○
上列當事人間侵權行為損害賠償等事件，本院於民國98年4 月22
日言詞辯論終結，判決如下：
    主  文
被告應給付原告遠東鐵櫃鋼鐵廠股份有限公司新臺幣貳佰萬元，
及自民國九十八年三月二十六日起至清償日止，按週年利率百分
之五計算之利息。
被告應給付原告櫻花精品旅館股份有限公司新臺幣壹佰壹拾萬元
，及自民國九十八年四月二十六日起至清償日止，按週年利率百
分之五計算之利息。
原告櫻花精品旅館股份有限公司其餘之訴駁回。
訴訟費用新臺幣萬壹仟陸佰玖拾元由被告負擔。
本判決第一、二項於原告遠東鐵櫃鋼鐵廠股份有限公司、原告櫻
花精品旅館股份有限公司分別以新臺幣陸拾柒萬元、新臺幣拾
柒萬元為被告供擔保後，得假執行。
原告櫻花精品旅館股份有限公司其餘假執行之聲請駁回。
    事實及理由
壹、程序方面：
    本件被告未於言詞辯論期日到場，核無民事訴訟法第386 條
    各款所列情形，爰依原告之聲請，由其一造辯論而為判決。
貳、實體方面：
一、原告起訴主張：
  (一)被告係訴外人幾何顧問有限公司（以下簡稱幾何公司）負責
    人，於民國94年5 月20日受原告委託就坐落臺北縣淡水鎮○
    ○○段124 地號部分土地辦理櫻花精品旅館及相關設施工程
    之規劃設計（以下簡稱系爭工程），並訂定「淡海櫻花精品
    旅館開發案」之委託契約書，原告遠東鐵櫃鋼鐵廠股份有限
    公司（以下簡稱遠東鐵櫃公司）乃分別於94年7 月1 日、同
    年8 月17日匯付新臺幣（以下同）38萬7,000 元、20萬4,00
    0 元之定金及工地鑽探費至訴外人幾何公司之帳戶內。嗣被
    告於95年3 月16日獲悉系爭工程原設計圖建蔽率計算有誤，
    且系爭工程之都市設計審議案未經內政部淡海新市鎮都市審
    議委員會（以下簡稱都審會）決議通過，尚須依都審會委員
    意見進行修改，短期間恐影響上開委託設計契約之履行，竟
    向原告遠東鐵櫃公司佯稱系爭工程業經都審會通過可先行施
    工，致原告遠東鐵櫃公司信以為真而先行施工。迨95年12月
    間原告遠東鐵櫃公司接獲臺北縣政府違章建築認定通知書，
    向被告詢問原委，詎被告以影印方式偽造完成「臺北縣政府
    玖陸淡建字第零肆柒號建造執照」交予原告遠東鐵櫃公司，
    由原告遠東鐵櫃公司持向臺北縣政府拆除大隊辦理違建緩拆
    、銷案事宜，經臺北縣政府於96年6 月通知原告遠東鐵櫃公
    司上開建造執照乃偽造，原告遠東鐵櫃公司隨即提起刑事告
    訴，被告業經判處徒刑，惟原告遠東鐵櫃公司仍因違建之建
    造費用、拆除費用及罰款受有下列損害：
    1.逾建蔽率違建拆除面積1572.3平方公尺，每平方公尺以法
      定造價8,700 元計算，損失1,367 萬9,010 元。
    2.結構體混凝土防水藥劑費用47萬1,600元。
    3.整體粉光費用6萬2,892元。
    4.外牆拆除架設鋼管鷹架12萬7,203元。
    5.Ａ區拆除部分加強支撐Ｈ型鋼6萬4,176元。
    6.Ｂ棟後方拆除切割打石工程8 萬1,706 元、Ａ區後方拆除
      切割打石工程22萬4,815元。
    7.拆除及清除挖土機作業：後方樑柱外牆拆除挖土機作業13
      萬7,130 元、中庭降挖處理8 萬7,675 元、中庭回填場9
      萬1,875元。
    8.中庭運土卡車清運土方回填20萬4,600元。
    9.違反建築法所產生之罰鍰420萬548元。
    10.違反空氣污染防制法所產生之罰鍰10萬元。
    總計原告遠東鐵櫃公司損失1,953 萬3,230 元，爰依民法第
    184 條第1 項前段規定，先就上開第9 項損害一部請求200
    萬元及法定遲延利息。
  (二)被告原欲向原告遠東鐵櫃公司請求系爭工程第4 期款110 萬
    元，惟因請款期間尚未屆至，被告乃於96年2 月13日向原告
    櫻花精品旅館股份有限公司（以下簡稱櫻花旅館公司）借支
    110 萬元，嗣後被告即逃匿無蹤，致原告求償無門，茲以起
    訴狀為催告返還之意思表示，爰依消費借貸之法律關係，訴
    請被告返還借款110萬元及法定遲延利息等語。
  (三)並聲明：1.被告應給付原告遠東鐵櫃公司200 萬元，及自起
    訴狀繕本送達翌日起至清償日止，按週年利率5%計算之利息
    。2.被告應給付原告櫻花旅館公司110 萬元，及自起訴狀繕
    本送達翌日起至清償日止，按週年利率5%計算之利息。3.原
    告願供擔保，請准宣告假執行。
二、被告未於言詞辯論期日到場，亦未提出書狀作何聲明或陳述
    。
三、原告主張之事實，業據其提出委託契約書、建造執照申請書
    、匯款申請書、內政部淡海新市鎮都市設計審查小組第27次
    委員會議幹事會初審意見、臺北縣政府違章建築認定通知書
    、偽造之建造執照、臺灣臺北地方法院檢察署檢察官96年度
    偵字第20572 號起訴書、臺灣臺北地方法院97年度訴字第70
    號刑事判決、臺灣高等法院97年度上訴字第4149號刑事判決
    、支出單、支票簽收單、工程請款單、統一發票、估價單、
    繳款書、處分書、支出證明單、存摺等影本為證，且被告經
    合法通知未到場爭執，依民事訴訟法第280 條第3 項之規定
    ，視同對原告主張之事實自認，則原告之主張，自堪信為真
    實。
四、按「因故意或過失，不法侵害他人之權利者，負損害賠償責
    任。」「給付無確定期限者，債務人於債權人得請求給付時
    ，經其催告而未為給付，自受催告時起，負遲延責任。」「
    遲延之債務，以支付金錢為標的者，債權人得請求依法定利
    率計算之遲延利息。」民法第184 條第1 項前段、第229 條
    第2 項前段、第233 第1 項前段分別定有明文。查原告遠東
    鐵櫃公司因被告之侵權行為受有前開損害，已如前述，原告
    遠東鐵櫃公司先一部請求被告賠償200 萬元，自無不許之理
    。從而，原告遠東鐵櫃公司依侵權行為之法律關係，訴請被
    告給付200 萬元，及自起訴狀繕本送達翌日即98年3 月26日
    起至清償日止，按週年利率5%計算之法定遲延利息，為有理
    由，應予准許。
五、復按，「借用人應於約定期限內，返還與借用物種類、品質
    、數量相同之物，未定返還期限者，借用人得隨時返還，貸
    與人亦得定1 個月以上之相當期限，催告返還。」民法第47
    8 條亦有明文規定。所謂貸與人得定1 個月以上之相當期限
    催告返還，非謂貸與人之催告必須定有期限，祇須貸與人有
    催告之事實，而催告後已逾1 個月以上相當期限者，即認借
    用人有返還借用物之義務（最高法院73年臺抗字第413 號判
    例要旨參照）。查被告向原告櫻花旅館公司借支110 萬元之
    事實，業經認定如前，而上開借款未定返還期限，原告櫻花
    旅館公司既以起訴狀繕本之送達作為催告之意思表示，起訴
    狀繕本於98年3 月25日送達上訴人，迄今已逾1 個月，揆諸
    前揭說明，合於民法第478 條催告返還之要件，且借款之清
    償期限應為98年4 月25日，被告自96年4 月26日起始負遲延
    責任。從而，原告櫻花旅館公司依消費借貸之法律關係，訴
    請被告給付110 萬元，及自98年4 月26日起至清償日止，按
    週年利率5%計算之法定遲延利息，為有理由，應予准許。逾
    此部分利息之請求為無理由，應予駁回。
六、原告陳明願供擔保，聲請宣告假執行，經核原告勝訴部分，
    合於法律規定，爰分別酌定相當之擔保金額宣告之。至原告
    櫻花旅館公司其餘假執行之聲請，因訴之駁回而失所依據，
    不予准許。
七、末按，「各當事人一部勝訴、一部敗訴者，其訴訟費用，由
    法院酌量情形，命兩造以比例分擔或命一造負擔，或命兩造
    各自負擔其支出之訴訟費用。」「法院為終局判決時，應依
    職權為訴訟費用之裁判。」民事訴訟法第79條、第87條第1
    項分別定有明文。經查，本件原告之訴為一部有理由、一部
    無理由，本院審酌原告櫻花旅館公司對被告請求之敗訴部分
    僅為借款之1 個月法定遲延利息，金額甚為微少，與被告敗
    訴金額之比例計算尚不及1%，爰諭知本件訴訟費用由被告負
    擔，並確定訴訟費用為3 萬1,690 元。
八、據上論結，原告之訴為一部有理由、一部無理由，依民事訴
    訟法第385 條第1 項前段、第79 條、第87條第1 項、第390
    條第2 項，判決如主文。
中    華    民    國    98    年    4     月    30    日
                  民事第二庭  法  官  陳玉曆
以上正本證明與原本無異。
如對本判決上訴，應於判決送達後20日內向本院提出上訴狀。
中    華    民    國    98    年    4     月    30    日
                              書記官  吳華瑋


司法院資訊處製作；財團法人民間司法改革基金會備份。
